【裁判字號】    95,上訴,1928
【裁判日期】    951229
【裁判案由】    違反毒品危害防制條例
【裁判全文】
臺灣高等法院高雄分院刑事判決        95年度上訴字第1928號
    上  訴  人
    即  被  告  甲○○
上列上訴人因違反毒品危害防制條例案件，不服臺灣高雄地方法
院95年度訴字第2085號中華民國95年8 月28日第一審判決（起訴
案號：臺灣高雄地方法院檢察署95年度毒偵字第3430號及移送併
案案號：95年度毒偵字第5461號），提起上訴，本院判決如下：
    主  文
上訴駁回。
    事  實
一、甲○○前於民國92年間，因施用毒品案件，經依臺灣高雄地
    方法院以92年度毒聲字第4825號裁定送觀察、勒戒後，認有
    繼續施用毒品之傾向，再依同院以93年度毒聲字第403 號裁
    定令入戒治處所施以強制戒治，嗣於93年10月12日因停止戒
    治出所，所餘戒治期間付保護管束，而於94年2 月18日保護
    管束期滿。詎其於前開強制戒治執行完畢釋放後5 年內仍不
    知悔悟，竟基於施用第一級毒品海洛因之概括犯意，先於95
    年1 月16日晚間8 時許採尿時回溯24小時內之某時（不含為
    警逮捕之公權力拘束期間），在高雄縣五甲正義街某處，以
    針筒注射之方式，施用第一級毒品海洛因1 次；復承前施用
    第一級毒品海洛因之犯意，於95年5 月19日下午3 時55分許
    採尿時回溯24小時內之某時（不含為警逮捕之公權力拘束期
    間），在不詳地點，以針筒注射之方式，施用第1 級毒品海
    洛因1 次。嗣先於95年1 月16日下午4 時50分許，經警持搜
    索票至高雄縣鳳山市○○街81之1 號執行搜索時，適甲○○
    在場，經其同意採尿送驗結果，呈嗎啡陽性反應，始知上情
    。嗣於95年5 月19日下午3 時55分許，在高雄縣鳳山市○○
    路○○路橋下，因形跡可疑經警盤查，徵其同意採尿送驗結
    果，呈嗎啡陽性反應，始悉上情。
二、案經高雄市政府警察局移請暨高雄縣政府警察局鳳山分局報
    請臺灣高雄地方法院檢察署檢察官偵查起訴。
    理  由
一、上訴人即被告甲○○於本院審理時，經合法傳喚，無正當理
    由不到庭，惟上揭犯罪事實，業據被告甲○○於原審審理時
    供認不諱，且其先後經警採集尿液送檢驗結果，均呈嗎啡陽
    性反應等情，亦有高雄市立凱旋醫院95年1 月24日檢體編號
    L9-001濫用藥物尿液檢驗報告、臺灣檢驗科技股份有限公司
    95年6 月19日檢體編號223 濫用藥物尿液檢驗報告、高雄市
    政府警察局刑事警察大隊偵三隊九分隊偵辦毒品案尿液採證
    代碼對照表、高雄縣政府警察局鳳山分局偵辦毒品案件嫌疑
    人尿液採集編號對照表各1 紙在卷足憑，足認被告上開自白
    確與事實相符，洵堪採為論罪科刑之依據。
二、查被告前於92年間，因施用毒品案件，經原審法院以92年度
    毒聲字第4825號裁定送觀察、勒戒後，認有繼續施用毒品之
    傾向，再依同院以93年度毒聲字第403 號裁定令入戒治處所
    施以強制戒治，嗣於93年10月12日因停止戒治出所，所餘戒
    治期間付保護管束，而於94年2 月18日保護管束期滿，此有
    臺灣高等法院被告前案紀錄表1 份在卷可查，其於前案強制
    戒治執行完畢釋放後5 年內，再犯本案毒品危害防制條例第
    10條第1 項之罪，犯罪事證明確，其所為顯與該條例第23條
    第2 項之規定相符，應予依法論科。
三、按海洛因屬毒品危害防制條例第2 條第2 項第1 款所定之第
    一級毒品，不得非法持有、施用，核被告甲○○所為，係犯
    毒品危害防制條例第10條第1 項之施用第一級毒品罪。被告
    持有第一級毒品海洛因進而施用，其持有海洛因之低度行為
    ，應為施用之高度行為所吸收，不另論罪。次按被告行為後
    ，刑法業於94年2 月2 日經總統以華總一義字第0940001490
    1 號令修正公布，並於95年7 月1 日施行，刑法施行法第1
    條之1 亦於95年6 月14日經總統以華總一義字第0950008518
    1 號令公布施行，參酌最高法院95年5 月23日刑事庭第8 次
    會議決議，修正後刑法第2 條第1 項之規定，係規範行為後
    法律變更所生新舊法律比較適用之準據法，於修正後刑法施
    行後，應適用修正後刑法第2 條第1 項之規定，為「從舊從
    輕」之比較。另於比較時應就罪刑有關之共犯、未遂犯、想
    像競合犯、牽連犯、連續犯、結合犯，以及累犯加重、自首
    減輕暨其他法定加減原因（如身分加減）與加減比例等一切
    情形，本於統一性及整體性原則，綜其全部罪刑之結果而為
    比較。查修正後刑法第56條規定，業已刪除連續犯之規定。
    故連續數行為而犯同一罪名，依修正前刑法第56條規定，應
    以一罪論，但得加重其刑；而依修正後規定，則已無連續犯
    可資適用，即應將各次犯行以數罪併合處罰。是以適用修正
    前關於連續犯之規定，自係較為有利。被告先後2 次施用第
    一級毒品海洛因之行為，時間緊接，所犯係構成要件相同之
    罪，顯係基於概括犯意反覆為之，為連續犯，應依修正前刑
    法第56條規定，論以一罪，並依法加重其刑。至檢察官移送
    原審法院併案審理部分（95年度毒偵字第5461號），即被告
    於95年5 月19日下午3 時55分許採尿時回溯24小時內之某時
    （不含為警逮捕之公權力拘束期間）施用第一級毒品海洛因
    之犯行，雖未據起訴，惟與已起訴論罪科刑部分，有連續犯
    之裁判上一罪關係，為起訴效力所及，既經查明，本院自得
    一併審究，附此敘明。
四、原判決以被告甲○○罪證明確，因予適用毒品危害防制條例
    第10條第1 項，刑法第2 條第1 項前段、第11條、修正前刑
    法第56條之規定，並審酌被告施用毒品足以戕害身心健康，
    滋生其他犯罪，惡化社會治安，其經觀察、勒戒、強制戒治
    後，仍再度多次施用毒品，顯見其戒毒之意志不堅，自制力
    不佳，應有入監矯治之必要，惟念及被告施用毒品，戕害己
    身，本質上屬於病患性行為，且其犯後已坦承犯行，態度尚
    稱良好等一切情狀，量處有期徒刑8 月。其認事用法核無違
    誤，所處之刑亦屬允當。被告上訴意旨，以量刑過重為由，
    指摘原判決不當，為無理由，應予駁回。
五、被告甲○○經本院合法傳喚，無正當理由不到庭，不待其陳
    述逕行判決。
據上論斷，應依刑事訴訟法第368條、第371條，判決如主文。
本案經檢察官陳建年到庭執行職務。
中    華    民    國    95    年    12    月    29    日
                  刑事第二庭    審判長法  官  林正雄
                                      法  官  陳啟造
                                      法  官  黃壽燕
以上正本證明與原本無異。
如不服本判決應於收受本判決後10日內向本院提出上訴書狀，其
未敘述上訴理由者，並得於提起上訴後10日內向本院補提理由書
狀（均須按他造當事人之人數附繕本）「切勿逕送上級法院」。
中    華    民    國    95    年    12    月    29    日
                                      書記官  王婉蓉
附錄本判決論罪科刑法條：
毒品危害防制條例第10條
  施用第1級毒品者，處6月以上5年以下有期徒刑。
  施用第2級毒品者，處3年以下有期徒刑。


司法院資訊處製作；財團法人民間司法改革基金會備份。
